臺灣高等法院刑事裁定　　　　　　　　　　　　　 九十三年度聲再字第四四○號
　　再審聲請人
　　即受判決人　甲○○
右列聲請人因賭博案件，對於本院九十三年度上易字第一四七九號（中華民國九十三
年十月十四日）確定判決，聲請再審，本院裁定如左：
    主  文
再審之聲請駁回。
    理  由
一、聲請意旨略以：依刑事訴訟法第四百二十一條之規定，為受判決人之利益，原確
    定判決就足生影響於判決之諸多重要證據漏未審酌，原審判決未敘明就除賭博性
    電玩之來源以外之其餘證詞均予捨棄不用之理由，茲詳述如下以聲請再審：
（一）證人陳建良於第一審受訊問時稱：被告介紹我去時，無告知該店有擺設電玩，
      我不知道老闆有無告知被告有擺設電玩．．電腦的開關跟賭博性電玩開關是放
      在一起的，整家店電源都在同一面牆壁的開關，電的總開關打開就有電，我只
      顧電腦開關部份。我們交接時，電腦會顯示當天的營業額，就是應該要收到的
      錢，我們只要打入結帳，電腦就會自動顯示金額，所以我們交接的時候，就清
      點金額就好，不用管錢是從那邊出來的。．．可知賭博性電玩之電源與其他電
      腦之電源開關均在一起，並未區分，根本不需聲請人特別注意或開啟，原判決
      逕以電源呈現開機狀態，率然認定聲請人豈有不知擺設上開電動賭博之理，卻
      無其他積極證據如有人看到聲請人幫客人兌換錢幣、知悉上開機具之存在等，
      亦有重要證據漏未斟酌之違法。
（二）就證人吳得明部份於第一審證稱：我回來上班的時候，連我自己都不知道裡面
      有賭博性電玩，他（被告）怎麼會知道。經過幾天之後我到樓下去看，才看到
      擺了幾台小瑪莉，我嚇一跳，問我兒子吳家豐這些台子怎麼來的，他支支吾吾
      說不清楚，我說如果是你叫人擺的趕快拿回去。請被告來幫忙時跟她說客人來
      時幫客人把電腦打開、座樓上一些打掃的工作，樓下我們有請人來清潔．．。
      衡諸其證詞，顯係有利於聲請人之證言，足以證明聲請人並無參與提供消費者
      兌換現金之賭博行為。
（三）公訴人提起公訴之證據從未出現過證人吳嘉豐之證詞，而證人吳嘉豐亦未於第
      一審時作證，判決引用其證詞，無法知悉其是否認識聲請人？有如何知悉聲請
      人之店內放有賭博性電玩？或聲請人有參與提供消費者兌換現金之賭博行為等
      ？原判決對有利聲請人證據不予採納亦未於判決理由中論述不採之理由，實有
      重要證據漏未判決之違誤。
二、按不得上訴於第三審法院之案件，除前條之規定外，其經第二審確定之有罪判決
    ，如就足生於影響判決之重要證據漏未審酌者，亦得為受判決人之利益，聲請再
    審，刑事訴訟法第四百二十一條定有明文。所謂足生影響於判決之重要證據漏未
    審酌，係指當事人於第二審法院判決前，所提出之證物，足以影響、變更判決結
    果，而法院漏未審酌而言。如當事人所提出之證物，不足以影響判決結果，或法
    院依調查之結果，本於論理法則、經驗法則，取捨證據後，認定事實者，則不包
    括之。而所謂漏未審酌乃指第二審判決前已發現而提出之證據，未予審酌而言，
    苟被捨棄之證據，已於理由內敘明其捨棄之理由者，即非漏未審酌。
三、經查：
（一）聲請人雖提出陳建良於一審有利之證言以證其並無知悉及參與賭博為業之行為
      ，然查證人陳建良於一審所述賭博性電玩之電源與其他電腦之電源開關均在一
      起等語縱屬實，並無法推認聲請人不知悉有電玩開關一事，顯非重要證據，況
      原判決理由書二中已詳述採納陳建良偵查中之自白：「右揭犯罪事實，業據共
      犯被告陳建良於警訊及偵查時所自白在案（見偵查卷第四頁至第八頁及第三十
      三頁背面），而共犯被告陳建良於警訊時對上揭如何兌幣、賭玩過程，均已自
      白甚詳，苟非親自經歷又如何陳述上開過程？而上開電動賭博機為警查獲時係
      正插電中，且插電控制開關乃係由櫃台直接操控之事實，亦據共犯被告陳建良
      於原審審理時所自承．．．．」，經本院調偵卷查證陳建良於偵查中陳述自白
      內容：「警方發覺電玩時電源呈開啟狀態，是我將電源關閉，因有客人通知我
      把他關閉．．我是把總開關關閉，因為他設在我櫃臺之右方。．．」則證人陳
      建良始終知悉如何控制電玩電源，並陳述電玩開關係於櫃臺總開關之處，因而
      判決理由書三推認：「被告甲○○係負責該店當時之早班員工，豈有獨漏被告
      甲○○於輪值時未開機營業之理？又該店一、二樓既係相連營業，成為一體，
      則一、二樓所擺設之機具理應為店員所掌握，被告甲○○豈有不知有擺設上開
      電動賭博機之理？．．」則法院依調查之結果，本於論理法則、經驗法則，取
      陳建良於偵查中之證言後認定亦從事櫃臺工作之聲請人必知悉控制電玩電源等
      事實，揆諸前揭說明，並無漏未斟酌之情形。
（二）按證人之個人意見或推測之詞，除以實際經驗為基礎者外，不得作為證據，刑
      事訴訟法第一百六十條定有明文。證人吳得明於一審時稱己初不知有電玩設備
      而推測聲請人亦應不知悉，本即推測之詞不得為證據，自無在理由中敘明之必
      要，況證人吳得明初不知悉電玩設備無法直接推斷聲請人自始至終均不知悉電
      玩設備一事，其證言顯非足以影響確定判決之證據，自無漏未斟酌之問題。又
      吳得明陳述不知電源器具來源，而謂應係吳嘉豐所放置一事，業經吳嘉豐所否
      認：我不知道誰放小瑪莉及麻將台。（見偵卷第四十五頁背面）吳嘉豐完全否
      認吳得明之說法，吳得明之該項證言又為前審法院本於經驗法則後所不採，揆
      諸前揭說明，自無漏未斟酌可言，此參原裁定已於判決理由欄二中陳述不採吳
      得明之證言甚明：「共犯被告吳得明雖指稱上開電動賭博機可能係其子即證人
      吳嘉豐於其接手經營前，向他人接洽寄台而來云云，惟此業為證人即吳嘉豐所
      否認，供稱... 該店均係由伊父負責經營，上開電動賭博機於伊九十年十月底
      上班時即已存在，伊亦不知來源云云，是雙方對上開電動賭博機之來源既互為
      指摘推諉辯稱不知來源云云，而居於相互對立狀態而互有利害關係，上開二人
      所辯均難認係屬實在... 」，足認原判決已斟酌吳得明之證言並敘明不採之理
      由，自無漏未斟酌情事。
（三）經查證人吳嘉豐經前審屢傳不到，而前審依其偵查中之證言認為其偵查中證言
      不可採已如前述，則既未採納其證言，又未於判決書內依其證言為聲請人有罪
      之認定，其證言顯非影響判決之重要證據，自無漏未斟酌可言。
四、總上所述，聲請人所述均係對原法院取捨證據之裁量結果有所爭執，或對非重要
    證據爭執，揆諸前揭說明，顯無重要證據漏未斟酌可言，是聲請人所述難認為有
    再審之理由，其聲請再審依法不應准許，應予駁回。
據上論結，應依刑事訴訟法第四百三十四條第一項裁定如主文。
中      華      民      國    九十三   年     十二      月    二十      日
                              臺灣高等法院刑事第十六庭
                                  審判長法  官  許  增  男
                                        法  官  謝  靜  恒
                                        法  官  周  煙  平
右正本證明與原本無異。
不得抗告。
                                        書記官  蕭  麗  珍
中　　　華　　　民　　　國　　九十三　　年　　 十二 　　月　　二十二　　日
